【裁判字號】    91,易,2006
【裁判日期】    920213
【裁判案由】    偽造文書
【裁判全文】
臺灣臺中地方法院刑事判決                        九十一年度易字第二六號
    公  訴  人  台灣台中地方法院檢察署檢察官
    被      告  甲○○  男三十.
    選任辯護人  李清輝律師
                許宏達律師
右列被告因偽造文書案件，經檢察官提起公訴（九十一年度偵字第一一六五九號），
本院判決如左：
    主  文
甲○○偽造印文，足以生損害於他人，處有期徒刑參月，如易科罰金，以參佰元折算
壹日。
民國八十八年三月二十五日甲○○與丙○○所簽訂升學履約保證書末段，記載「甲○○開立臺灣銀行台中分行個人支票壹紙面額新台幣壹佰伍拾萬元正票期民國八十八年
九月十日以為履約擔保」字句後面簽收人處，偽造之「丙○○」印文壹枚沒收。
    事  實
一、甲○○於民國八十八年三月二十五日，與丙○○簽訂升學履約保證書，以新台幣
    （下同）一百五十萬元之代價，輔導丙○○之女賴佳微赴大陸地區上海醫科大學
    醫學系就讀，甲○○並曾簽發台灣銀行台中分行為付款人，面額一百五十萬元之
    支票一張交付丙○○作為履約擔保。嗣甲○○因給付票款事件，與丙○○在本院
    民事台中簡易庭訴訟中，竟於八十九年十一月二十一日之前某日，在不詳地點，
    於其保管之上開履約保證書末加載「甲○○開立臺灣銀行台中分行個人支票壹紙
    面額新台幣壹佰伍拾萬元正票期民國八十八年九月十日以為履約擔保」字句，並
    偽造「丙○○」之印文於字句後面簽收人處，先於八十九年十一月二十一日，向
    本院民事台中簡易庭提出上開履約保證書影本，復於九十年一月十七日向本院民
    事台中簡易庭提出原本，足以生損害於丙○○。
二、案經丙○○訴請台灣台中地方法院檢察署檢察官偵查起訴。
    理  由
一、訊據被告甲○○否認偽造印文犯行，辯稱伊於八十八年五月二十六日，在伊保管
    之升學履約保證書末書寫「甲○○開立臺灣銀行台中分行個人支票壹紙面額新台
    幣壹佰伍拾萬元正票期民國八十八年九月十日以為履約擔保」字句，係丙○○之
    夫乙○○要伊書寫，再由乙○○在簽收處蓋上丙○○印章，丙○○之印文非伊偽
    造，伊交付該支票目的係供履約擔保，已經民事庭認定屬實，伊無偽造丙○○印
    文之動機云云。惟查右揭犯罪事實，業據告訴人丙○○指訴綦詳，並有被告與告
    訴人所簽訂之升學履約保證書影本附卷可稽，復經本院調閱八十九年度中簡字第
    三三０二號、九十年度簡上字第一一七號給付票款案卷查證無訛。又本院民事普
    通庭囑託法務部調查局鑑定上開履約保證書末段字句後面簽收人處「丙○○」之
    印文與該保證書內其餘「丙○○」印文及丙○○印章結果，雖因末段字句後面簽
    收人處「丙○○」之印文印泥汙積不勻，致紋線有擴張粗化現象，且印痕之細部
    特徵欠明晰，故難與保證書上其餘「丙○○」印文及丙○○印章實物所蓋印文精
    確比對異同（見法務部調查局九十陸二字第九００四三八八七號函，附本院九十
    年度簡上字第一一七號給付票款案卷內），然經本院民事普通庭再囑託內政部警
    政署刑事警察局鑑定結果，卻認丙○○印鑑章之印文與履約保證書末頁末行上「
    丙○○」之印文不相符，與履約保證書及履約保證書內切結書上「丙○○」之印
    文相符（見內政部警政署刑事警察局鑑驗通知書，附本院九十年度簡上字第一一
    七號給付票款案卷內），而本院囑託國防部憲兵司令部鑑定結果，亦認履約保證
    書末段字句後面簽收人處「丙○○」之印文與履約保證書、切結書及南投縣埔里
    地政事務所印鑑證明上「丙○○」之印文均不相符，有該司令部刑事鑑識中心九
    十一年十二月十三日（九一）綱得字第一六九００號鑑驗通知書在卷足憑，顯見
    該履約保證書末段字句後面簽收人處「丙○○」之印文係屬偽造。次查該履約保
    證書末段句字後面簽收人處「丙○○」之印文，並非告訴人丙○○之夫乙○○所
    蓋，並經證人乙○○證述綦詳，尚無任何證據足證該證人所述不實，參以該履約
    保證書本文乙方姓名處，告訴人除蓋章外，並有簽名，而該履約保證書末段字句
    係由被告書寫，且僅蓋有告訴人印章，及該偽造「丙○○」印文之履約保證書係
    在被告持有中，被告因給付票款事件，與告訴人在本院民事台中簡易庭訴訟中，
    提出該履約保證書，非無偽造印文動機等情，益徵該履約保證書末段字句後面簽
    收人處「丙○○」之印文，係被告所偽造，被告所辯無非飾卸之詞，不足採信，
    其犯行已堪認定。
二、核被告所為，係犯刑法第二百十七條第一項之偽造印文罪。爰審酌被告犯罪動機
    、目的、手段、所生危害及犯罪後態度等一切情狀，處以如主文所示之刑，並諭
    知易科罰金之折算標準。又被告行為後，刑法第四十一條業經立法院通過修正為
    犯最重本刑為五年以下有期徒刑以下之刑之罪，而受六個月以下有期徒刑或拘役
    之宣告，因身體、教育、職業、家庭之關係或其他正當事由，執行顯有困難者，
    得以一元以上三元以下折算一日，易科罰金。但確因不執行所宣告之刑，難收矯
    正之效，或難以維持法秩序者，不在此限（另增訂第二項，併合處罰之數罪，均
    有前項情形，其應執行之刑逾六月者，亦同），並經總統於九十年一月十日公布
    ，同年月十二日生效，本件自應適用修正公布生效之新法諭知易科罰金之折算標
    準。至被告所偽造該升學履約保證書末段，記載「甲○○開立臺灣銀行台中分行
    個人支票壹紙面額新台幣壹佰伍拾萬元正票期民國八十八年九月十日以為履約擔
    保」等字句後面簽收人處之「丙○○」印文一枚，應依刑法第二百十九條諭知沒
    收（該升學履約保證書原本附本院八十九年度中簡字第三三０二號給付票款案卷
    第一０一、一０二頁）。
據上論斷，應依刑事訴訟法第二百九十九條第一項前段，刑法第二條第一項前段、第
二百十七條第一項、第二百十九條、第四十一條第一項前段，罰金罰鍰提高標準條例
第二條，判決如主文。
中      華      民      國      九十二      年      二    月    十三    日
                                        法  官  鍾  堯  航
右正本證明與原本無異。
如不服本判決，應於送達後十日內向本院提出上訴狀（須附繕本），上訴於台灣高等
法院台中分院。
                                        書記官
中      華      民      國      九十二      年      二    月    十三    日
附錄論罪科刑法條
刑法第二百十七條第一項：
偽造印章、印文或署押，足以生損害於公眾或他人者，處三年以下有期徒刑。


司法院資訊處製作；財團法人民間司法改革基金會備份。
